【裁判字號】    89,上訴,1314
【裁判日期】    890526
【裁判案由】    偽造有價證券等
【裁判全文】
臺灣高等法院臺中分院刑事判決                  八十九年度上訴字第一三一四號
    上  訴  人
    即  被  告  丙○○
    上  訴  人
    即  被  告  乙○○
    共      同
    選任辯護人  方文
右上訴人，因被告偽造有價證券等案件，不服臺灣臺中地方法院八十九年度訴字第九
三七號，中華民國八十九年五月二十六日第一審判決（起訴案號：臺灣臺中地方法院
檢察署八十九年度偵字第二○三三號），提起上訴，本院判決如左：
    主    文
原判決撤銷。
乙○○共同意圖供行使之用，而偽造有價證券，處有期徒刑參年。
如附表編號三、四所示偽造之署押及印文、附表編號六所示之本票、附表編號七所示
偽造之印章，均沒收。
丙○○部分免訴。
    事    實
一、乙○○急需汽車使用卻苦於無處尋覓連帶保證人，竟與己○○（另案經原審判決
    有期徒刑五年二月，上訴本院審理中），共同基於意圖為自己不法之所有、意圖
    為不法之利益、意圖供行使之用及概括行使偽造私文書之犯意聯絡，由乙○○以
    三萬元代價，向己○○買受取得其前任職銀行期間所取得之庚○○、壬○○名義
    之身分證影本及壬○○為所有權人之台中市○○○○街五號三樓之一土地及建物
    所有權狀影本，及於不詳時地委請不知情之不詳姓名之人代刻方式而偽造「庚○○」、「壬○○」之印章各一顆，乙○○即依己○○指點之方式，欲向福灣企業
    股份有限公司（下稱福灣公司）經銷商億和汽車股份有限公司（下稱億和公司）
    之業務員甲○○接洽購買汽車之事宜，乃於八十七年四月二十一日，夥同不詳姓
    名之成年男子前往臺中市○○○路一０一號甲○○任職之億和公司，與甲○○洽
    談購車合約，並由乙○○填具福灣公司分期購車申請書，且在如附表編號三所示
    之申請書保證人簽名處偽造庚○○、壬○○之署押，而偽造以庚○○、壬○○為
    保證人之福灣企業分期購車申請書之私文書，提出交付甲○○行使，並與甲○○
    簽定出賣人為福灣公司，買受人為乙○○之動產擔保交易附條件買賣契約書，並
    在如附表編號四所示之契約書上乙方連帶保證人處及車主與保證人對保簽章處，
    由乙○○分別偽造庚○○、壬○○署押，另由乙○○同行之成年男子持前揭偽造
    印章偽造庚○○、壬○○之印文，而共同偽造庚○○、壬○○為連帶保證人之附
    條件買賣契約書，約明自八十七年六月五日起至九十年五月五日止分期償還，並
    提出交付甲○○供購車之用而行使之，乙○○另於簽約同時，在如附表編號六所
    示之本票上以同樣手法偽造庚○○、壬○○署押，且由該不詳成年男子偽造印文
    之方式，而偽造以庚○○、壬○○與乙○○為本票共同發票人、發票日八十七年
    四月二十一日、到期日八十七年六月一日、面額新台幣（下同）五十八萬五千元
    、受款人福灣企業股份有限公司之本票一紙，並提出交付甲○○而行使之，因使
    福灣公司徵信後無法查覺而陷於錯誤不疑有詐，在該億和公司由乙○○簽收該汽
    車並交付取得Ｂ二─四九八三號自用小客車一部占有使用，惟未依約繳納分期款
    ，因己○○及時被警查獲，並扣得其所有供犯罪所用如附表七所示之印章等物，
    且經福灣公司於八十七年六月間協尋取回拍賣，尚有十八萬五千七百六十四元未
    受清償，致生損害於福灣公司及庚○○、壬○○。
二、案經臺中市警察局第五分局將林俊峻毅等三人移送臺灣臺中地方法院檢察署檢察
    官偵查起訴後，由臺灣臺中地方法院審理後另行移送臺灣臺中地方法院檢察署檢
    察官偵查起訴。
    理    由
一、訊據上訴人即被告（下稱被告）乙○○，固坦承有上開以附條件買賣方式買賣汽
    車一輛，並在申請書、契約書上偽造連帶保證人之署押，且在本票上偽造他人署
    押以為共同發票人之情事，惟矢口否認有上開偽造有價證券等之犯行，並辯稱其
    係要買車，以三萬元為代價經由綽號「小張」男子之介紹而認識己○○，再依己○○之指點及渠交付予甲○○之證件而向甲○○買受該汽車，不知徵信、過戶過
    程有不法，且其認自己要買車，因而己○○提供之保證人，僅係契約之形式，該
    分期款亦係其要繳納，因而代簽他人姓名為連帶保證人，自無不法云云。惟查：
(一)右揭以偽造私文書、偽造有價證券之手法購買汽車之犯罪事實，業據同案被告丙○○於偵查中直供不諱，核與同日證人己○○、丁○○、辛○○證稱情節相符，
    同案被告丙○○並陳稱「是己○○的意思，他說我有利潤可抽」、「沒有徵得保
    證人之同意」、「我看到報紙小廣告，上寫要應徵公司負責人，所以才主動與己○○連絡，『當他人頭』」等語（參見他字卷），且於原審及本院審理期間，亦
    不否認有與同案被告己○○共同以動產擔保交易附條件買賣之方式，經由億和公
    司之甲○○而向福灣公司購車之事實，並經同案被告己○○於另案偵查、審理時
    供述甚詳，而證人甲○○即福灣公司之經銷商億和公司之銷售業務員，復於另案
    偵查、審理時及本院調查時證稱甚詳（參見調閱之原審八十七年度訴字第二六五
    七號及本院另案八十八年上訴字第二二七九號，暨本案本院卷）。茲依同案被告
    己○○於另案偵查中先後所供「我與人頭接洽即表明說要一間房屋給他，但是為
    避免人頭戶不願繳納款貸，就要人頭買乙部汽車給我質押，人頭房屋貸款買賣我
    沒有仲介費用，但購買汽車給我質押再轉售得款約十五萬元」、「我替盧代書找
    人頭沒拿到什麼好處，我只是與人頭戶先談好條件，如果房子過戶給他們後，需
    無條件供我去以不動產擔保買車子，我是用人頭買車，買來後我轉賣，比市價便
    宜，都是新車，稅金保費自備款是我自付的，賣掉後錢是給我」、「我明知刊登
    事實係造假，目的係為招攬業務，以便完成房屋過戶，可得佣金五萬元」、「沒
    有完成一件房屋過戶買賣」、「我用李文忠、丙○○購得兩部汽車，均係他們『
    允許』，事後偷偷賣掉沒有告訴他們」、「乙○○那輛我得到佣金二萬元，因他
    本人要使用，只是透過我作擔保介紹」、「這三件購車甲○○均沒有要求會見連
    帶保證人」、「應徵來的人頭沒有資力承購房子，『他們都知道』」、「用李文
    忠丙○○等五、六個人頭去過戶‧‧‧雖送了八件，但部分不符被退回來」、「
    自己貪，所以說服人頭買車質押‧‧‧其實都是騙他們的說法」、「拿到車馬上
    轉賣」等語（參見另案八十七年偵字第一六八二八號卷九頁、七十頁、八六至八
    九頁、一一七頁、一四八至一五０頁），佐以同案被告丙○○上開所供，已堪認
    同案被告丙○○係自願充當人頭購車交付己○○使用，則伊所辯係看報前去應徵
    公司負責人之工作，被騙要過戶房屋因而購車質押云云，尚難採信。
(二)同案被告己○○於另案審理時，亦供稱「乙○○的部分，我只提供壬○○及庚○○的資料給他使用，沒有跟他去買及簽名。丙○○的部分跟李文忠的一樣，我提
    供資料帶他去跟業務接洽，簽名都是他自己簽的，保證人也是他簽的」、「乙○○的部分是乙○○他自己去公司簽約的，丙○○的部分是我與丙○○去買的，但
    簽約都是丙○○他自己簽」，及「（上訴理由）我承認錯了‧‧‧我有清楚跟他
    們說明，也沒拿他們一毛錢，保人也是我親自找的‧‧‧其他也都是車主本人簽
    的‧‧‧乙○○簽庚○○壬○○名字」、「第三台是乙○○自己運用，另外二台
    是本人交我運用的，錢也是我出的，但『他們知道這資料是不屬實的』」、「到
    了第二、第三輛時，我則已知道需有二個共同發票人，但『我提供資料時，我有
    告訴車主，這些資料需由車公司核對』，這些由他們自己去處理」云云（參見原
    審八十七年訴字第二六五七號卷三九頁、七八頁，本院另案八十八年上訴字第二
    二七九號卷四七頁、八十九年七月十日筆錄），經核與證人甲○○於另案偵查中
    及審理中所供「是己○○與丙○○約我在同一地點談的並簽約，這部車全部都由
    丙○○自己簽約‧‧‧是乙○○經己○○介紹來找我，是乙○○到我們公司來簽
    約的，買受人是乙○○，『保證人是乙○○的朋友簽的，名字我不知道』」、「
    車主都有簽，但是保證人是誰簽的，我沒看到」云云相符（參見另案偵查卷二三
    至二六頁，該案原審卷七八頁，本院另案卷五八頁），且核與被告乙○○及同案
    被告丙○○於該案所證稱「保證人丁○○辛○○，我（丙○○）均不認識，在場
    只有丙○○己○○及業務員三人‧‧‧印章不是我蓋的，本票上保證人的名字也
    是我簽的」、「己○○說簽了保證人後會給我一筆小錢」、「是己○○跟我（丙○○）去交車，之後他就把車開走」、「因為我（乙○○）找不到保證人，代價
    是三萬元，之後就去億和公司看車‧‧‧對保時我有去簽名，是在公司簽的」、
    「車款繳納一期」等語及「本票是我（乙○○）簽的，二位保人的名字也是我寫
    的」、「當初是一位小張介紹的，他說叫我拿三萬元給己○○，他會幫我辦好，
    己○○說他可以叫得到人作保」、「車子我使用，頭期款是我付自己付，當初沒
    想那麼多，我有上班負擔得起」、「我（丙○○）透過報紙認識林先生，要有好
    處，公司會給我三萬元，但是要買車放在他那邊‧‧‧本票等都是己○○叫我簽
    的，我因快過年了需要錢」云云相符（參見原審另案卷八頁、九十頁，本院另案
    卷七九頁、八十頁），則同案被告丙○○既知情自己係擔任人頭而在契約書、本
    票上簽寫自己姓名外，猶同時簽寫未經取得授權同意之丁○○、辛○○姓名以為
    連帶保證人或共同發票人，能否謂伊無違法性之認識，在在可疑，此與該被告如
    係簽寫自己姓名後，再由己○○另行在其他時地找人偽造連帶保證人之情況，明
    顯有別。況伊既係自願在談妥條件後為買受人，對買受人依約取得付條件買賣之
    車輛有依約繳納價款之義務，豈能諉稱不知。又當時如未經被告同意，己○○何
    能受交付而取得該車之占有使用，則被告將該車於交付時即交由非買受人或連帶
    保證人之同案被告己○○使用而不知其去向，自堪認其有詐欺等不法甚明，則其
    上開空口所辯其係被害人，實在難以採取。
(三)被告乙○○於偵查中坦承「在契約書本票上簽壬○○、庚○○之姓名，但證件係
    由己○○交由業務員，直到要簽契約時，才由我到場，且本票是我簽名沒錯」、
    「想買來自己開，因數年前我支票被退了，所以透過別人介紹說己○○可以幫人
    做保，所以付了三萬元代價請他幫忙」等語（參見他字卷），核與同日之證人己○○、壬○○所供情節相符，其後被告於原審及本院就該情節，復為相同之陳稱
    ，經核與己○○、甲○○於另案所供上開情事仍屬相符，亦與被告於該案以證人
    身分所供吻合，則被告上開自白內容，對照卷附之契約書、本票等證物之內容，
    自堪認其自白與事實相符，堪予採信。是被告乙○○既以三萬元代價向己○○，
  取得不詳原因而取得之壬○○、庚○○之身分證件，本身亦與該二位證人未曾謀
    面，卻在上開私文書等書面上同時逕書他人姓名以為保證人或共同發票人，其後
    甚且僅付頭期款即未再繳納分期款，自堪認其有偽造有價證券等犯行之不法，其
    辯稱並無犯意云云，礙難採信。
(四)依前所述，己○○於本院另案之案件中，就相關案情供稱至詳在卷，則被告選任
    辯護人聲請傳喚其出庭作證，已非絕對之必要，經本院依址傳喚後，未據其出庭
    應訊，本院因認無再傳喚調查之必要。又證人甲○○於本院八十九年九月十八日
    調查時，亦證稱「契約書在泡沫紅茶店所簽，保證人係己○○拿回去寫的」、「
    車主印章是同時蓋的」、「徵信是福灣公司的事」等語，核與當庭被告乙○○、
    丙○○所供情節大致相符，則甲○○所供車主以外之部分係己○○拿回去寫云云
    ，與己○○先前上開所供未盡相符，要屬涉及該二人本身權益歸屬問題，惟甲○○所供乙○○、丙○○當面簽寫契約及本票上之簽名並蓋章之情節，則與被告二
    人所供相符，自堪採信。依被告二人先後於本案及另案所供情節，固堪認契約、
    本票上之三位人員簽名，及被告本身之蓋章，均係其等所親為，惟始終堅決否認
有蓋用連帶保證人印文之情事，則依己○○於另案所供有在李文忠那輛汽車上私
    自簽名，甲○○所供稱「是乙○○經己○○介紹來找我，是乙○○到我們公司來
    簽約的，買受人是乙○○，保證人是乙○○的朋友簽的，名字我不知道」等語，
    佐以另案之鑑定結果，契約書上之簽名均非己○○之筆跡，應堪認定被告丙○○
    部分之印文係己○○所偽造蓋用，而被告乙○○部分，則係與被告同行不詳姓名
    成年男子所蓋用，是被告二人辯稱該等印文非其等所偽造云云，仍難為其等有利
    之認定。再者，證人丁○○、辛○○、壬○○、庚○○四人（除庚○○外），均
    於另案就被冒用被害之情事，指稱歷歷在卷，經本院依選任辯護人之聲請依址傳
    喚後，證人辛○○、壬○○於本院八十九年十月三日調查時，仍為同一之指稱，
    並就告訴代理人曾俊迪所提供福灣公司徵信之依據資料（參見本院卷一四六、一
    四七頁），具體陳稱該等電話不實在等語在卷，益見己○○確有移花接木使用保
    證人之資料之情事，則同案被告丙○○既知悉並願擔任人頭，而被告乙○○花費
    三萬元取得該資料，自應可知悉該被冒用人應不知情，猶冒名偽簽於契約等其上
    ，是該資料之不實為被告所明知，猶自行或共同使用自應負責，該被害人有無受
    合法徵信之情事，難遽為被告有利之認定。
(五)茲查一般動產擔保交易附條件買賣契約，常須提供一定之資力證明及有連帶保證
    人之保證，出賣人始同意將標的物出賣與買受人，為社會生活經驗可以得知之事
    實，蓋若非有一定之擔保，則出賣人當不從事如此高風險之買賣，此觀之本件福
    灣公司之分期購車申請書及附條件買賣合約書上均有保證人一欄之設計，亦可得
    知，且同案被告丙○○於八十六年間即有違反動產擔保交易法之前科（參見其前
    科表），自知悉甚詳。而一般高額之民間借貸且須設定物上抵押等以為擔保，可
    見單純之信用貸款限於小額，始毋須物上擔保或連帶保證人，此為丙○○、乙○○所能知悉。本件被告丙○○、乙○○既不否認本件該分期購車申請書及附條件
    買賣合約書上買受人之簽名，均為其等所自為並蓋章者，則亦應對動產擔保交易
    附條件買賣之須有連帶保證人之事實知之甚明，又被告丙○○、乙○○對本件該
    動產擔保交易之連帶保證人「丁○○」、「辛○○」、「壬○○」、「庚○○」
    均不認識，復供稱該連帶保證人係由同案被告己○○所提供，則被告丙○○、乙○○既充任動產擔保交易附條件買賣之買受人，卻不認識同案被告己○○所提供
    之連帶保證人，復未曾與之謀面而徵得各該二位保證人之同意，即以之為購車之
    連帶保證人向福灣公司購車，此種交易之方式，顯與一般社會生活經驗相悖。況
    告訴代理人曾俊迪於本院提出本件之徵信資料在卷，該資料既經移花接木使用，
    自難期待福灣公司有所查覺，而被告二人自己未向該保證人徵信，丙○○且無法
    提出己○○移轉房屋產權登記之憑證以實其說，卻均諉稱汽車公司應有徵信始會
    出賣汽車云云，自堪認係卸責之辯，難以採信，則該福灣公司如何徵信乙節，仍
    難為被告二人有利之認定。又參以被告丙○○既為動產擔保交易附條件買賣契約
    之買受人，其購車之目的竟係為交付予同案被告己○○使用，以獲得己○○同意
    將所介紹之房屋移轉登記予伊，及取得四萬元之佣金，亦足認被告並無購車之真
    意，而有不法所有之意圖甚明，是被告丙○○、乙○○與同案被告己○○間，各
    有犯意之聯絡及行為之分擔，至為灼然，要堪認定，不容其等空口辯稱而卸責。
    此外，復有福灣公司所提出之如附表編號一至四所示之私文書及編號五、六所示
    之本票等附卷可稽，再經該公司於本院提出未受清償之金額內容為憑（參見本院
    卷六十頁），復有另案己○○被查扣之印章多枚在卷可佐，從而，本件犯罪事證
    已臻明確，被告二人犯行均堪認定。
二、按刑法上之偽造文書罪，須以足生損害於公眾或他人為成立要件，而所謂足生損
    害，係指他人有可受法律保護之利益，因此遭受損害或有受損害之虞而言（參照
    最高法院五十年台上字第一二六八號判例意旨）。查被告丙○○、乙○○各在如
    附表所示之契約書上偽造丁○○辛○○、壬○○庚○○之簽名以為連帶保證人，
    該保證自具有一定之法律效果，顯足以生損害於各該等人。是核被告乙○○、丙○○所為，均係犯刑法第二百零一條第一項偽造有價證券罪、第二百十六條第二
    百十條行使偽造私文書罪、第三百三十九條第一項詐欺取財罪及動產擔保交易法
    第三十八條之罪。被告丙○○與同案被告己○○間，有犯意聯絡及行為分擔，應
    論以共同正犯，被告乙○○則與同案被告己○○、不詳姓名成年男子間，有犯意
    聯絡及行為分擔，應論以共同正犯。又被告等就偽造私文書及偽造有價證券而分
    於如附表編號一至四所示文件及編號五、六所示本票上偽造「丁○○」、「辛○○」、「庚○○」、「壬○○」名義之署押及印文行為，分為被告等偽造私文書
    及偽造有價證券之部分行為，均不另論罪。且被告二人分別偽造如附表編號一、
    二及三、四所示之文書後，復持以行使，其偽造之低度行為，應為行使之高度行
    為所吸收，均不另論罪。另被告二人分別偽造如附表編號五及六所示之本票後，
    持以行使，其行使之低度行為吸收於高度之偽造行為，亦不另論罪。被告等分別
    先後二次行使如附表編號一、二及三、四所示文書之行使偽造私文書犯行，時間
    緊接，所犯係構成要件相同之罪名，顯係基於概括犯意為之，為連續犯，均應依
    刑法第五十六條規定論以一罪。又被告等分別偽造如附表編號一、二及三、四所
    示之私文書及編號五、六所示本票，分係一行為行使及偽造「丁○○」、「辛○○」及「庚○○」、「壬○○」之私文書及本票，為同種想像競合犯，應從一重
    處斷。又被告乙○○、丙○○所犯上開刑法第二百零一條第一項偽造有價證券罪
    及第二百十六條、第二百十條行使偽造私文書罪及第三百三十九條第一項詐欺罪
    及動產擔保交易法第三十八條之罪間，有方法結果之牽連關係，應從一重之刑法
    第二百零一條第一項偽造有價證券罪處斷。原審經審理之結果，認被告二人罪證
    明確，予以論科，固非無見。惟查，原審認定丁○○、辛○○之簽名係同案被告
    己○○所偽造，又認定壬○○庚○○之印文係乙○○、己○○所偽造，依上所述
    ，顯有未合。又事實欄認定該三萬元代價係己○○給予乙○○，而非乙○○給予
    己○○，且認己○○有一同前去簽約，均與事實未合，亦有違誤。且原審將附表
    編號五、六所示二張本票均全部，依偽造有價證券之規定而宣告沒收，且未將偽
    造之印章沒收，均有未合。又被告丙○○上開違反動產擔保交易法犯行，因已據
    臺灣基隆地方法院判決有罪確定，檢察官卻再行起訴，原審竟一併論處，顯有違
    誤（詳如後敘）。被告二人提起上訴，否認有上開共同犯行，固非可取。但原判
    決既有上開可議，即屬無可維持，應由本院撤銷改判。爰審酌被告乙○○犯罪之
    動機、目的、手段、品行，本件犯罪之情節係以行使偽造私文書及偽造有價證券
    等方式，行詐騙之實，破壞社會經濟秩序及善良風氣，其犯罪所生之損害非輕，
    惟被告乙○○係因貪圖私利始共同為之，及被告犯罪後之態度等一切情狀，量處
    如主文第二項所示之刑，以示懲儆。
三、末查，如附表編號三、四所示私文書，於被告乙○○與同案被告己○○等偽造完
    成後，均經提出予證人甲○○交付福灣公司行使，已非屬被告所有，雖不能宣告
    沒收，惟其上偽造之「壬○○」、庚○○」之署押及印文，不問屬於犯人與否，
    仍應依刑法第二百十九條規定諭知沒收。至如附表編號六所示偽造「庚○○」、
    「壬○○」為共同發票人之本票，雖已經提出予證人甲○○交付福灣公司行使，
    而非屬被告所有，無從宣告沒收，且偽造之本票不問屬於犯人與否，雖可依依刑
    法第二百零五條規定諭知沒收，但此所指之偽造有價證券係指整張均係偽造而言
    ，如係部分偽造，僅應就該部分諭知沒收，不能整張宣告沒收（參見最高法院八
    十六年台上字第七一八號、八十七年台上字第一０二五號判決意旨）。茲本件偽
    造之本票，其上乙○○之簽名印文均屬真實，自有發生票據上之民事責任，債權
    人並可依法主張權利，惟該本票其餘之壬○○、庚○○之簽名、印文，即表明各
    該二人共同發票之部分係屬偽造，該偽造共同發票之部分，自應依刑法第二百零
    五條宣告沒收。又本件被告與同案被告己○○用以偽造如附表編號三、四所示私
    文書及編號六所示本票偽造之「庚○○」、「壬○○」名義之印章，即如附表編
    號七所示之印章合計二枚，均係同案被告己○○自己於不詳時間委由不詳姓名之
    人所代刻者，其偽造印章部分與被告乙○○雖不相涉，但係供本案偽造印文之用
    ，且係同案被告己○○犯罪所得而所有之物，雖該偽造之印章已經原審於對己○○之判決中為沒收之諭知，自應於本案再對該偽造之印章，依法為沒收之宣告。
四、公訴意旨另以：被告丙○○與化名「林大鵬」之己○○，共同基於意圖為自己不
    法之所有、意圖供行使之用及概括行使偽造私文書之犯意聯絡，由己○○提供其
    前任職銀行期間所取得之丁○○、辛○○名義之身分證影本及丁○○為所有權人
    之台中市○○街八之六號土地及建物所有權狀影本，及不詳時地委請不知情之不
    詳姓名之人代刻方式而偽造「丁○○」、「辛○○」之印章各一顆，並與丙○○
    共謀以動產擔保交易附條件買賣，由丙○○擔任買受人，而偽以丁○○、辛○○
    之名義為連帶保證人之方式，再由己○○與福灣公司，在臺中市○○○路一０一
    號之經銷商億和之銷售業務員甲○○接洽購車事宜，丙○○己○○二人共同與甲○○約定於八十七年四月二十八日，在台中市○○路、大墩路口「陳記泡沬紅茶
    店」洽談，由丙○○填具福灣公司分期購車申請書，並在如附表編號一所示申請
    書保證人簽名處偽造丁○○、辛○○之署押，而偽造以丁○○、辛○○為保證人
    之福灣公司分期購車申請書之私文書，提出交付甲○○行使，並與甲○○簽定如
    附表二所示之出賣人為福灣公司，買受人為丙○○之動產擔保交易附條件買賣契
    約書，並由丙○○在契約書上乙方連帶保證人處及車主與保證人對保簽章處分別
    偽造丁○○、辛○○之署押，另由己○○持前揭偽造印章偽造丁○○、辛○○印
    文，而共同偽造丁○○、辛○○為連帶保證人之附條件買賣契約書，約明自八十
    七年六月十日起至九十年五月十日止按月分期償還，並提出交付甲○○供購車之
    用而行使之。丙○○、己○○於簽約同時，並由丙○○在如附表編號五所示本票
    上以同樣手法偽造丁○○、辛○○之署押，而由己○○偽造印文方式，而偽造以
    丁○○、辛○○與丙○○為本票共同發票人、發票日八十七年四月二十八日、到
    期日八十七年六月一日、面額五十八萬五千元、受款人福灣企業股份有限公司之
    本票一紙，並提出交付甲○○而行使之，因而使福灣公司徵信後無法查覺而陷於
    錯誤不疑有詐，依約在該億和公司由丙○○等人簽收該汽車而同時受交付取得Ｂ
    三－０五一一號自用小客車一部，己○○於取得該車占有後，即以十五萬元之代
    價出賣予不詳姓名之人圖取不法之利益，且未依約繳納分期款，嗣僅由丙○○繳
    納部分款項，經福灣公司於八十八年二月九日協尋取得該車拍賣，尚餘二十萬八
    千六百十一元未能受償，致生損害於債權人福灣公司及丁○○、辛○○。因認被
    告丙○○上開犯行，犯有刑法第二百零一條第一項、第二百十六條第二百十條、
    第三百三十九條第一項、動產擔保交易法第三十八條之罪嫌云云，固非無見。
五、惟按曾經判決確定者，應諭知免訴之判決，為刑事訴訟法第三百零二條第一款所
    明文規定。且此項訴訟法上所謂一事不再理之原則，關於實質上一罪或裁判上一
    罪，均有其適用，牽連犯係裁判上一罪，如其方法或結果之犯罪行為，業經判決
    確定，其效力當然及於全部，倘檢察官復就牽連犯中之方法或結果行為重行起訴
    ，即應諭知免訴之判決，不得再予論科（參照最高法院六十年台非字第七七號判
    例意旨）。本院經查：
(一)訊據上訴人即被告（下稱被告）丙○○，固坦承上開購買汽車之情事，惟矢口否
    認有上開犯行，並辯稱：伊係於八十七年二月間依聯合報之廣告而前往應徵公司
    負責人，始認識同案被告己○○，因同案被告己○○告知其房屋願過戶登記予伊
    ，惟須以分期付款方式購買一輛自用小客車供其使用，並可獲得四萬元之佣金，
    伊不疑始同意在分期購車申請書、動產擔保交易附條件買賣契約書及本票上簽名
    ，惟並未蓋用他人印章，其餘購車事宜等均非伊所接洽，伊無偽造私文書等犯行
    云云，然依前所述，被告丙○○確有上開共同偽造有價證券等犯行，已甚明確，
    其上開犯行均堪認定。
(二)但依被告丙○○之前科表所載，被告於八十八年五月十九日因違反動產擔保交易
    法案件，經檢察官聲請簡易判決而繫屬於臺灣基隆地方法院，該法院並於同年七
    月二十七日判決被告拘役五十日，且於同年十一月二十五日確定，八十九年二月
    十日易科罰金執行完畢，復有原審調閱之該判決書在卷可稽（參見原審卷十四頁
    ），經本院調取該判決之起訴書核對，該案檢察官所指之購車情事，顯與本案檢
    察官所指之汽車相同甚明，則本案檢察官於八十九年三月二十九日偵查終結依上
    開四項罪名起訴，並於同年四月十三日繫屬於原審，依上所論，被告之四項罪名
    ，顯具有裁判上一罪之關係，則本案自應逕行諭知免訴判決始合法，詎原審竟加
    以實體有罪之裁判，自有未合，被告上訴意旨雖未指陳該項違誤，惟原判決此部
  分既有可議，即屬無可維持，應由本院依法撤銷該部分之認定，並為被告免訴之
    諭知。
據上論結，應依刑事訴訟法第三百六十九條第一項前段、第三百六十四條、第二百九
十九條第一項前段、第三百零二條第一款，動產擔保交易法第三十八條，刑法第二十
八條、第十一條前段、第二百零一條第一項、第二百十六條、第二百十條、第三百三
十九條第一項、第五十五條、第三十八條第一項第二款、第二百零五條、第二百十九
條，罰金罰鍰提高標準條例第一條，判決如主文。
本案經檢察官戊○○到庭執行職務
中      華      民      國    八十九     年      十       月     十七   日
                                  臺灣高等法院臺中分院刑事第二庭
                                        審判長法  官  羅  禮  政
                                              法  官  陳  欣  安
                                              法  官  蔡  聰  明
右正本證明與原本無異。
如不服本判決應於收受送達後十日內向本院提出上訴書狀，其未述上訴之理由者並
得於提起上訴後十日內向本院補提理由書（均須按他造當事人之人數附繕本）。
     書記官    瑞  芳
中      華      民      國    八十九     年      十       月     十七   日
附表：
一、丙○○向福灣企業股份有限公司提出之分期購車申請書上偽造之保證人「丁○○
    」、「辛○○」名義之署押各一枚。
二、Ｂ三─０五一一號自用小客車之附條件買賣合約書上偽造之連帶保證人「丁○○
    」、「辛○○」名義之印文及署押各二枚。（註：一式七份，正本一份、副本六
    份）
三、乙○○向福灣企業股份有限公司提出之分期購車申請書上偽造之保證人「庚○○
    」、「壬○○」名義之署押各一枚。
四、Ｂ二─四九八三號自用小客車之附條件買賣合約書上偽造之連帶保證人「庚○○
    」、「壬○○」名義之印文及署押各二枚。（註：一式七份，正本一份、副本六
    份）
五、偽造以丁○○、辛○○為本票共同發票人、發票日八十七年四月二十八日、到期
    日八十七年六月一日、面額新台幣五十八萬五千元、受款人福灣企業股份有限公
    司之本票上，偽造丁○○、辛○○為共同發票人部分（含署押及印文各一枚）。
六、偽造以庚○○、壬○○為本票共同發票人、發票日八十七年四月二十一日、到期
    日八十七年六月一日、面額新台幣五十八萬五千元、受款人福灣企業股份有限公
    司之本票上，偽造庚○○、壬○○為共同發票人部分（含署押及印文各一枚）。
七、偽造之之壬○○、庚○○印章各一枚。
刑法第二百零一條：
意圖供行使之用，而偽造、變造公債票，公司股票或其他有價證券者，處三年以上十
年以下有期徒刑，得併科三千元以下罰金。
行使偽造、變造之公債票、公司股票或其他有價證券或意圖供行使之用收集或交付於
人者，處一年以上七年以下有期徒刑，得併科三千元以下罰金。
                                                                        Ｉ


司法院資訊處製作；財團法人民間司法改革基金會備份。
